【裁判字號】    88,易,3393
【裁判日期】    890414
【裁判案由】    妨害公務
【裁判全文】
臺灣臺中地方法院刑事判決                        八十八年度易字第三三九三號
    公  訴  人  臺灣台中地方法院檢察署檢察官
    被      告  乙○○
    選任辯護人  李清輝
                柯伊伶
右列被告因妨害公務案件，經檢察官提起公訴（八十八年度偵字第一二五六七號），
本院判決如左：
    主  文
乙○○冒充公務員，而行使其職權，處有期徒刑肆月，如易科罰金，以參佰元折算壹
日，扣案之財稅快訊社採訪證壹枚沒收。又對於公務員依法執行職務時，施強暴，處
有期徒刑參月，如易科罰金，以參佰元折算壹日。主刑部分應執行有期徒刑伍月，如
易科罰金，以參佰元折算壹日。
    事  實
一、乙○○於民國八十八年五月十九日凌晨三時三十分許，在甲○○位於台中縣太平
    市○○路七六號住處前所經營之綠豆黃檳榔攤，持其先前在「財稅快訊社」任職
    時之採訪證，向甲○○冒稱其為台中市警察局第六分局及第四分局組長，而冒充
    警員行使職權盤問甲○○：有無看見「黑仔」之男子，隨即無故侵入甲○○上址
    住處，無端稱甲○○係共謀者，並出手加以毆打（無故侵入住宅及傷害罪嫌，業
    據甲○○於偵查中撤回告訴）。事經甲○○報警處理後，警員廖宗能及趙永進於
    同日凌晨四時許，在甲○○前開住處旁之新太平卡拉ＯＫ廣場，依法執行職務盤
    查乙○○，詎乙○○此時竟另行基於妨害公務之犯意，當場辱罵廖宗能及趙永進
    ：「幹你娘」之語，並於廖宗能及趙永進兩位警員欲加以逮捕時，以手拉扯趙永
    進員警之衣領而施以強暴，嗣經警方強制帶回警局後，扣得前開乙○○所有之「
    財稅快訊社」採訪證一枚。
二、案經台中縣警察局霧峰分局報請臺灣臺中地方法院檢察署檢察官偵查起訴。
    理  由
一、訊據被告乙○○矢口否認右開犯行，辯稱：被告於當天晚間在某家卡拉ＯＫ店喝
    酒，席間由廁所回來後，朋友均已離席，被告外出尋找，而至甲○○處詢問有無
    看見「黑仔」此人，但被告並無出示採訪證，偽稱自己乃某某分局之組長；後來
    警方前來盤查，即遭制服在地，被告因平時個性大而化之，言語中常夾帶三字經
    ，一時對於警員不滿，在無意識中口出三字經抗議而已，並無侮辱之意，也未出
    手拉扯警員之衣領云云。經查：
    (一)被告於前述時、地向被害人甲○○出示其在「財稅快訊社」任職時之採訪證，
      冒稱其乃台中市警察局第六分局及第四分局組長，而行使警員之職權，對甲○
      ○盤問「黑仔」之人等情節，業據甲○○及當時在場之證人陳榮標於警訊中供
      述甚詳，互核相符，且有被告所有之該枚採訪證扣案可資佐證，被告僭行公務
      員職權之犯行，足堪認定，其否認之詞，不足採信。
    (二)又警員廖宗能及趙永進於同日凌晨四時許，在前開新太平卡拉ＯＫ廣場，依法
      執行職務對於被告盤查之際，被告當場辱三字經：「幹你娘」，同時徒手拉
      扯趙永進警員之依領，而施以強暴等過程，有警員廖宗能及趙永進之報告一份
      附卷可稽（見偵查卷第三三頁），並經甲○○證述屬實（偵查卷第九頁背面）
      ，被告復坦承當時確實口出三字經，是事證明確，被告右揭妨害公務之犯行，
      亦堪以認定。至其辯稱口出三字經，並無侮辱之意，並否認施暴云云，顯係避
      重就輕之詞，俱無可採。
二、核被告乙○○所為，係犯刑法第一百五十八條第一項之冒充公務員行使職權罪、
    第一百三十五條第一項之對執行職務公務員施以強暴罪、第一百四十條第一項之
    侮辱公務員罪。被告當場對於警員出言辱，又施強暴，顯係基於一個妨害公務
    之犯意所為，其行為不可分割，乃一行為同時觸犯刑法第一百三十五條第一項及
    第一百四十條第一項之妨害公務罪，為想像競合犯，應依刑法第五十五條之規定
    ，從一重依刑法第一百三十五條第一項之對執行職務公務員施以強暴罪處斷。又
    被告所犯刑法第一百五十八條第一項之冒充公務員行使職權、第一百三十五條第
    一項之對執行職務公務員施以強暴二罪間，並無方法或結果之關係，其犯意各別
    ，行為互殊，應予分論併罰，公訴人以被告上開所犯各罪間，有方法結果之牽連
    關係，應構成牽連犯，尚有未洽，附此敘明。爰審酌被告並無前科，素行尚可，
    但逞其幾分酒力，於酒後冒充員警騷擾民眾，又侮辱警員施以強暴，殊非可取，
    且極力否認犯行，未見悔意，犯後態度不佳等一切情狀，就其所犯二罪分別量處
    如主文所示之刑，並諭知易科罰金之折算標準，及定應執行之刑。至扣案之「財
    稅快訊社」採訪證一枚係被告所有，業據其陳明在卷，被告用以冒充警員而行使
    職權，已見前述，應依刑法第三十八條第一項第二款之規定，併予宣告沒收。
三、公訴意旨另以：被告乙○○於八十八年五月十九日凌晨三時三十分許，在甲○○
    位於臺中縣太平市○○路七六號住處前所經營之綠豆黃檳榔攤，持用偽造之「行
    政院新聞局財稅快訊社採訪證」，認其涉有刑法第二百十六條、第二百十二條之
    行使偽造服務證書罪嫌。按犯罪事實應依證據認定之，無證據不得推定其犯罪事
    實；又不能證明被告犯罪者，應諭知無罪之判決，刑事訴訟法第一百五十四條、
    第三百零一條第一項分別定有明文。而公訴人以被告涉有上述罪嫌，無非係以扣
    案之該枚採訪證，及行政院新聞局八十八年七月二日（八八）建版二字第一０三
    六二號函（見偵查卷第四十二頁）稱該局從未核發任何採訪證供記者使用等為憑
    ；訊據被告堅決否認公訴人所指，辯稱：被告於八十三年十二月至八十七年一月
    間，確曾於財稅快訊社擔任採訪組長一職，扣案之採訪證即係該社社長鄭宗明所
    發給，並非被告所偽造等語。經查：
    (一)依該枚採訪證之形式，其正面之記載由上而下，採訪證之最上端確有印製「行
      政院新聞局」之字樣，其下為一枚青天白日之圖徽，再下方印有「財稅快訊社
      」、「採訪證」等字樣，「採訪證」之下黏貼被告之照片，照片上有財稅快訊
      社之鋼印，照片左方記載被告之姓名，右方為：有效日期88.5.1。採訪證之背
      面，由右而左，各欄之記載分別為：行政院新聞局版台誌字第０六二四號、單
      位：總社、職別：採訪組總經理、姓名：乙○○、籍貫：台灣省台中縣、身份
      字號：Ｚ000000000，其餘為性別、年齡、住址欄，正下方則為一枚
      財稅快訊社之紅色印文。
    (二)又財稅快訊雜誌係六十四年四月十四日經行政院新聞局核准發行，至八十六年
      三月十二日因發行中斷六個月以上，被註銷許可，有該局前開函復之資料在卷
      可查（見偵查卷第四三、四四頁）。而被告辯稱其曾受聘在財稅快訊社任職，
      期間自八十三年十二月起至八十七年一月止，亦有聘書一紙（偵查卷第三九頁
      ）、採訪停車證一件可證（偵查卷第六四頁），是被告復辯稱扣案之採訪證即
      係該社社長鄭宗明所發給，應非子虛。
    (三)公訴人因行政院新聞局函復該局從未核發任何採訪證供記者使用，而認定被告
      涉嫌行使偽造服務證書罪。惟依前開證據資料所示，此枚採訪證僅正面最上方
      有行政院新聞局之字樣，其餘之記載、正面之鋼印或背面之紅色印文，均為財
      稅快訊社之名義，按照一般之觀察，已難評價係行政院新聞局所制作，復係該
      社之社長鄭宗明所發給被告，可見「行政院新聞局」之字樣，厥為財稅快訊社
      用以表明經核准發行之事實而已，而非意在冒用該局名義偽造此枚採訪證，則
      被告縱有持用，尚不該當行使偽造服務證書罪之構成要件。況綜觀卷證，並無
      積極之證據可認被告知悉行政院新聞局從未核發任何採訪證供記者使用，而存
      有行使偽造服務證書罪之犯意。被告此部分之犯罪嫌疑，顯有不足。茲因公訴
      人以之與被告所犯刑法第一百五十八條第一項之罪，具有牽連犯之關係，乃不
      另為無罪之諭知，附此敘明。
據上論斷，應依刑事訴訟法第二百九十九條第一項前段，刑法第一百五十八條第一項
、第一百三十五條第一項、第一百四十條第一項、第五十五條、第四十一條、第五十
一條第五款、第三十八條第一項第二款，罰金罰鍰提高標準條例第一條前段、第二條
，判決如主文。
中      華      民      國      八十九      年      四      月  十四    日
                                        法  官  莊 深 淵
右正本證明與原本無異。
如不服本判決，應於送達後十日內向本院提出上訴狀（須附繕本），上訴於台灣高等
法院台中分院。
                                        書記官
中      華      民      國      八十九      年      四      月  二十    日
附錄論罪科刑法條
刑法第一百三十五條第一項：
  對於公務員依法執行職務時，施強暴脅迫者，處三年以下有期徒刑、拘役或三百元
  以下罰金。
刑法第一百五十八條第一項：
  冒充公務員而行使其職權者，處三年以下有期徒刑、拘役或五百元以下罰金。


司法院資訊處製作；財團法人民間司法改革基金會備份。
